臺灣高等法院高雄分院刑事判決　　　　 94年度上訴緝字第1號
上　訴　人　臺灣高雄地方法院檢察署檢察官
上　訴　人
即　被　告　甲○○
　　　　　　　　　　（現於臺灣高雄第二監獄）
指定辯護人　本院公設辯護人 李佩娟
上列上訴人暨被告因違反毒品危害防制條例案件，不服臺灣高雄
地方法院87年度訴字第1135號中華民國87年5 月21日第一審判決
（起訴案號：臺灣高雄地方法院檢察署87年度偵字第5442、5748
號），提起上訴，（移送併辦：同署88年度毒偵字第2815號），
本院判決如下：
    主  文
原判決撤銷。
甲○○連續施用第一級毒品，免刑。
扣案海洛因粉末壹小包（驗後淨重壹點柒玖公克）、含海洛因成
分之香煙壹支、煙蒂貳個，均沒收並銷燬之。
      事    實
一甲○○於民國（下同）82年間曾因販賣毒品等罪，經臺灣高
    雄地方法院判處有期徒刑10年確定，於86年9 月27日假釋出
    獄。於假釋期間內，仍不知悔改，復基於施用海洛因之概括
    犯意，自87年1 月底某日起，至88年8 月20日上午6 時止，
    連續在高雄縣梓官鄉○○路62巷5 號住處，以香煙沾染吸用
    之方式，非法施用第一級毒品海洛因多次。嗣分別於87年
    3 月3 日16時許，在上址為警查獲，扣得海洛因1 小包（驗
    後淨重1.79公克）。87年3 月6 日15時許，在同址為警查
    獲，扣得所餘留之含海洛因成分之香煙1 支、煙蒂2 個。
    88年2 月20日15時35分許，在高雄市○○區○○路12 4號3
    樓之2 室，為警查獲。
二、案經高雄市政府警察局及鹽埕分局、左營分局先後移送臺灣
    高雄地方法院檢察署檢察官偵查起訴暨移送本院併案審理。
    嗣由本院裁定送觀察勒戒，認有繼續施用毒品傾向，再裁定
    送強制戒治，並經本院裁定「停止戒治，所餘期間付保護管
    束」，交付保護管束期間已於88年9 月2 日期滿。
      理    由
一、上揭事實，業據上訴人即被告甲○○（下稱被告）於警訊、
    偵查、原審審理及本院審理中均坦承不諱，並有被告持有之
    毒品1 小包、香煙1 支、煙蒂2 個，扣案可資佐證。上開物
    品經送檢驗結果，證實該毒品1 包確係海洛因無誤（驗後淨
    重1.79公克，包裝重0.18公克，純度46.1％，純質淨重0.83
    公克），香煙1 支、煙蒂2 個則均含有海洛因成分，此有法
    務部調查局87年3 月26日陸87133735號函鑑定通知書1 紙、
    高雄醫學院附設中和紀念醫院檢驗報告單2 紙在卷可按。此
    外，被告於經警查獲當日所採尿液經送檢驗結果，均呈嗎啡
    之陽性反應，亦有高雄市政府衛生局煙毒尿液檢驗成績書1
    紙、高雄市立凱旋醫院煙毒尿液檢驗成績書2 紙在卷可稽。
    被告上開自白核與事實相符，自得採為其犯罪之證據；本件
    罪證明確，被告上揭犯行堪以認定。
二、查被告犯罪行為後，毒品危害防制條例已於87年5 月20日公
    布，自同年月22日起施行，其後又於92年7 月9 日修正公布
    、於93年1 月9 日施行，比較毒品危害防制條例之新舊法規
    定，以修正前之規定有利於行為人者，自應適用修正前毒品
    危害防制條例第38條第3 款規定，再以之與行為時之肅清煙
    毒條例相比較結果，亦以中間時法之修正前毒品危害防制條
    例之規定有利於被告，自應適用該法。核被告施用第一級毒
    品海洛因之行為，係犯毒品危害防制條例第10條第1 項之施
    用第一級毒品罪。其先後多次犯行，時間緊接，手段相同，
    觸犯同一罪名之罪，顯係基於概括犯意反覆為之，應依連續
    犯之規定以一罪論。被告先後持有第一級毒品海洛因後進而
    施用，其持有之低度行為應被施用之高度行為所吸收，不另
    論其連續持有第一級毒品罪。被告自87年3 月6 日為警查獲
    以後之施用海洛因犯行（即檢察官移送併辦部分），雖未據
    公訴人於起訴事實中論述，惟該部分與已起訴部分，有連續
    犯裁判上一罪關係，為起訴效力所及，本院自應一併審理。
三、原判決據以論處被告罪刑，固非無見，惟查：原審未及比較
    新舊法（即肅清煙毒條例與毒品危害防制條例），而逕依肅
    清煙毒條例第9 條第1 項科刑，且就併案部分之施用毒品犯
    行，亦未及審究，依法自有未合；檢察官暨被告執此上訴，
    指摘原判決不當，為有理由，自應由本院將原判決撤銷改判
    。又被告經本院依修正前毒品危害防制條例第35條第3 款、
    第30條第1 項規定裁定送觀察勒戒後，認有繼續施用毒品之
    傾向，再裁定施以強制戒治，並經本院於88年1 月20日裁定
    停止戒治，所餘期間付保護管束，其戒治期滿日期為88年9
    月2 日，有臺灣屏東戒治所停止戒治報告表、受戒人處遇成
    效報告表及本院戒治執行指揮書、回證等在卷可參。雖被告
    於停止戒治期間，違反保護管束應遵守事項情節重大，而為
    本院於88年9 月9 日裁定撤銷停止戒治，令入戒治處所施以
    強制戒治確定。然按92年7 月9 日修正前之毒品危害防制條
    例第20條第2 項前段、第22條第1 項、第2 項規定以觀，並
    無如刑法第78條第2 項有期滿後一定條件內仍得撤銷之規定
    ，從而受處分人有違反保護管束應遵守事項情節重大者，檢
    察官之聲請及法院之裁定，即應於保護管束未期滿前方得予
    以撤銷停止戒治，否則於期滿未經撤銷者，即視為強制戒治
    已期滿，應由檢察官依修正前之毒品危害防制條例第23條規
    定為不起訴處分，不得再裁定撤銷停止戒治，令入戒治處所
    繼續施以強制戒治（最高法院93年台非字第120 號判決參照
    ）。經查被告之上揭保護管束期間既應於88年9 月2 日期滿
    ，本院遲至88年9 月9 日始行裁定撤銷停止戒治，仍屬無法
    執行。自仍應以該停止戒治並交付保護管束之裁定，於保護
    管束期間期滿，而尚未經撤銷，依上開規定，應視為強制戒
    治期滿，方屬合法。是被告既經強制戒治期滿，爰依92年7
    月9 日修正前之毒品危害防制條例第23條第1 項、第35條第
    3 款規定為免刑之判決。扣案之海洛因粉末1 小包（驗後淨
    重1.79公克）係第一級毒品，香煙1 支、煙蒂2 個，均含有
    海洛因成分而無法剝離，自應視同第一級毒品，均應依法宣
    告沒收並銷毀之。
據上論斷，應依刑事訴訟法第369 條第1 項前段、第364 條、第
299 條第1 項但書，92年7 月9 日修正前毒品危害防制條例第10
條第1 項、第18條第1 項、第23條第1 項、第35條第3 款，刑法
第11條前段，第2 條第1 項前段，第判決如主文。
本案經檢察官許月雲到庭執行職務。
中　　華　　民　　國　　94　　年　　11　　月　　23　　日
                  刑事第四庭    審判長法  官 蕭權閔
                                      法  官 陳吉雄
                                      法  官 林水城
以上正本證明與原本無異。
如不服本判決應於收受本判決後10日內向本院提出上訴書狀，其
未敘述上訴理由者，並得於提起上訴後10日內向本院補提理由書
狀（均須按他造當事人之人數附繕本）「切勿逕送上級法院」。
中　　華　　民　　國　　94　　年　　11　　月　　23　　日
　　　　　　　　　　　　　　　　　　　書記官 吳新貞
